臺灣雲林地方法院刑事裁定　　　　　　　100年度訴字第149號
公　訴　人　臺灣雲林地方法院檢察署檢察官
被　　　告　林俊男
選任辯護人　洪秀一律師
被　　　告　謝基麟
選任辯護人　蔡碧仲律師
上列被告等因偽造文書等案件，經檢察官提起公訴（99年度偵字
第5300號、99年度偵字第5887號），本院裁定如下：
    主  文
檢察官應於本裁定送達後拾日內補正被告二人犯罪之證據並指
出證明之方法。
    理  由
一、本件起訴意旨詳如附件起訴書所載。
二、按檢察官就被告犯罪事實，應負舉證責任，並指出證明之方
    法；法院於第一次審判期日前，認為檢察官指出之證明方法
    顯不足認定被告有成立犯罪之可能時，應以裁定定期通知檢
    察官補正，逾期未補正者，得以裁定駁回起訴，刑事訴訟法
    第161 條第1 項、第2 項分別定有明文。刑事訴訟法第161
    條起訴審查制之立法目的，係為貫徹無罪推定原則，及有效
    督促檢察官善盡實質舉證責任，藉免濫行起訴，以保障人權
    ，避免被告遭受不必要之訟累，故檢察官對於被告之犯罪事
    實除應盡提出證據之形式舉證責任外，尚負「指出其證明之
    方法」之義務，用以說服法院，使法官「確信」被告犯罪構
    成事實之存在，此「指出其證明之方法」，應包括「指出調
    查之途徑」、「與待證事實之關聯」及「證據之證明力」等
    事項；又檢察官如未盡實質之舉證責任，不得以法院未主動
    調查某項證據，而指摘違法（最高法院91年度第4 次刑事庭
    會議決議、100 年度第4 次刑事庭會議決議意旨參照）。
三、就本件扣案之各車輛是否係由如附件起訴書所特定之「失竊
    車」，經變造其車身（引擎）號碼後改掛「事故車」車牌而
    成之借屍還魂車輛命補正部分：
（一）如附件起訴書犯罪事實欄一、（一）部分：
      檢察官固有提出扣案之車牌號碼3635-LQ 號自小客車車身
      號碼經變造之採證照片（見北市警刑大三字第0993293210
      0 號卷《即警卷C 》第20至23頁）及他人失竊之車牌號碼
      4735-KQ 號自小客車汽車規格電腦列印資料（見警卷C 第
      34、35頁）為證，然從卷內車牌號碼3635-LQ 號自小客車
      之採證照片，僅能知悉扣案之車牌號碼3635-LQ 號自小客
      車車身號碼遭變造，但無法從該採證照片直接看出遭變造
      前之車身號碼即為他人失竊之車牌號碼4735-KQ 號自小客
      車之車身號碼，而卷內又無相關之鑑驗書面資料（例如車
      輛原廠所出具之扣案車輛車身號碼電解還原鑑驗報告）或
      其他證明方法，足資認定扣案之車牌號碼3635-LQ 號自小
      客車即係經由他人失竊之車牌號碼4735-KQ 號自小客車拼
      裝改造而成，是依檢察官所提出之證據資料，顯不足以證
      明扣案之車牌號碼3635-LQ 號自小客車係由他人失竊之車
      牌號碼4735-KQ 號自小客車借屍還魂而成之事實。
（二）如附件起訴書犯罪事實欄一、（二）部分：
      卷內所附對扣案之車牌號碼9587-SX 號自小客車採證照片
      下雖記載「鑑驗結果：係失竊自小客2485-GD 變造而成」
      （見警卷C 第199 頁），然究係採取何種鑑驗方法得出該
      鑑驗結果，及如何判斷扣案之車牌號碼9587-SX 號自小客
      車係經由他人失竊之車牌號碼2485-GD 號自小客車拼裝改
      造而成，則均未提出相關之證明方法，亦未見說明，而本
      院遍查全卷，並未發現有足資證明扣案之車牌號碼9587-S
      X 號自小客車係經由他人失竊之車牌號碼2485-GD 號自小
      客車拼裝改造而成之相關證據資料（例如車輛原廠所出具
      之扣案車輛車身號碼電解還原鑑驗報告），如此起訴之證
      據，就如同施用毒品案件，檢察官起訴被告施用毒品，而
      卷內客觀之書面證據卻僅有1 張被告尿液之採證照片，照
      片下記載該瓶尿液檢驗結果呈毒品陽性反應，但無客觀鑑
      驗單位所提出之被告尿液檢驗報告，來說明係採何種檢驗
      方法及被告尿液毒品陽性反應閾值濃度多高之情形。是依
      檢察官所提出之證據資料，顯不足以證明扣案之車牌號碼
      9587-SX 號自小客車係由他人失竊之車牌號碼2485-GD 號
      自小客車借屍還魂而成之事實。
（三）如附件起訴書犯罪事實欄一、（五）部分：
      檢察官雖有提出扣案之車牌號碼9952-TE 號自小客車車身
      號碼經變造之採證照片（見警卷C 第70至72頁）及相關電
      腦列印資料（見警卷B 第79、80頁）為證，採證照片下方
      並說明「9952-TE 車身號碼：該車之車身號碼已經遭切割
      焊補套換變造車身號碼用借屍還魂方式頂拼而成為RKTRD5
      8504F013725 號車身號碼」，惟稽該採證照片，僅能知悉
      車牌號碼9952-TE 號自小客車車身號碼有遭切割焊補套為
      「RKTRD58504F013725 號車身號碼」，並無從依該採證照
      片得知扣案之車牌號碼9952-TE 號自小客車車身號碼遭切
      割焊補前之原車身號碼為何，而卷附之電腦列印資料雖分
      別記載「RKTRD58504F013725 」、「RKTRD58505F001534
      」（註：RKTRD58505F001534 即檢察官起訴書所指遭借屍
      還魂之他人失竊之車牌號碼6257-LW 號自小客車之車身號
      碼），且該電腦列印資料上方並分別說明「車號9952-TE
      （HONDA CR-V）應搭配之零件編號」、「車號9952-TE （
      HONDA CR-V）所搭配之零件編號」，惟究以何種鑑驗方法
      或證明方法認定扣案之車牌號碼9952-TE 號自小客車即係
      經由他人失竊之車牌號碼6257-LW 號自小客車拼裝改造而
      成，卷內則未見有相關說明，是依檢察官所提出之證據資
      料，顯不足以證明檢察官起訴書所稱扣案之車牌號碼9952
      -TE 號自小客車係由他人失竊之車牌號碼6257-LW 號自小
      客車借屍還魂而成之事實。
（四）如附件起訴書犯罪事實欄一、（六）部分：
      檢察官雖有提出扣案之車牌號碼8390-WP 號自小客車之相
      關採證照片（見警卷C 第229 至233 頁）及國瑞汽車股份
      有限公司100 年1 月13日國保字第100006號函（見臺灣雲
      林地方法院檢察署99年度偵字第5300號卷第138 頁，下稱
      國瑞汽車公司函文）為證，採證照片下方並說明「扣案車
      輛8390-WP ：車尾外型係2007年車型、引擎號碼有磨損情
      形、車身號碼有重新打印情形，非原廠字體」，國瑞汽車
      公司函文則說明「車身號碼可能已遭變造」，惟對於如何
      認定扣案之車牌號碼8390-WP 號自小客車係2007年車型，
      及依上開國瑞汽車公司函文如何能認定扣案之車牌號碼83
      90-WP 號自小客車即係經由他人失竊之車牌號碼6609-QR
      號自小客車拼裝改造而成，檢察官上開所提出之書面資料
      均未見有相關說明或指出證明方法，是依檢察官所提出之
      證據資料，尚不足以證明檢察官起訴書所稱扣案之車牌號
      碼8390-WP 號自小客車係由他人失竊之車牌號碼6609-QR
      號自小客車借屍還魂而成之事實。
四、就被告二人是否有參與拼裝改造（借屍還魂）如附件起訴書
    犯罪事實欄一、（二）至（六）所述車輛，或故買、牙保如
    附件起訴書所述失竊車輛行為命補正部分：
    如附件起訴書犯罪事實欄一、（二）至（六）部分，檢察官
    雖提出相關車輛之車籍資料、失竊資料、過戶資料、買賣契
    約書及車主警偵訊筆錄等作為證據資料，然被告二人否認有
    參與變造車身（引擎）號碼之行為及贓物之認識，而公訴人
    所提出上開證據資料並無法顯示出被告二人有參與拼裝改造
    （借屍還魂）如附件起訴書犯罪事實欄一、（二）至（六）
    所述車輛、故買如附件起訴書犯罪事實欄一、（二）至（六
    ）所述失竊車輛，或被告謝基麟有牙保如附件起訴書犯罪事
    實欄一、（二）所述失竊車輛之行為，檢察官僅以被告二人
    曾有經手過該等車輛，或該等車輛曾過戶登記在被告名下之
    事實，來「推論」被告二人涉有如附件起訴書犯罪事實欄一
    、（二）至（六）所述之犯嫌，檢察官所指出之證明方法，
    顯不足認定被告二人就上開犯罪事實欄所述部分有成立變造
    文書及贓物罪名之可能。
五、綜上所述，就如附件起訴書犯罪事實欄一、（一）部分，檢
    察官指出之證明方法顯不足認定被告二人有成立刑法第349
    條第2 項故買贓物罪之可能；就如附件起訴書犯罪事實欄一
    、（二）部分，檢察官指出之證明方法顯不足認定被告林俊
    男有成立刑法第349 條第2 項故買贓物罪、同法第210 條變
    造私文書罪、被告謝基麟有成立同法第349 條第2 項牙保贓
    物罪之可能；就如附件起訴書犯罪事實欄一、（三）至（五
    ）部分，檢察官指出之證明方法均顯不足認定被告二人有成
    立刑法第349 條第2 項故買贓物罪，及同法第210 條變造私
    文書罪之可能；就如附件起訴書犯罪事實欄一、（六）部分
    ，檢察官指出之證明方法顯不足認定被告林俊男有成立刑法
    第349 條第2 項、第30條第1 項前段幫助故買贓物罪、被告
    謝基麟有成立同法第349 條第2 項故買贓物罪，及被告二人
    有成立同法第210 條變造私文書罪之可能。爰於第一次審判
    期日前，依刑事訴訟法第161 條第2 項之規定，裁定如主文
    。
中    華    民    國   100    年    10    月    14    日
            刑事第四庭  審判長法  官  廖國勝
                              法  官  陳佩怡
                              法  官  楊皓潔
以上正本證明與原本無異。
本件不得抗告。
                              書記官  吳伊婷
中    華    民    國   100    年    10    月    14    日
附件：臺灣雲林地方法院檢察署檢察官99年度偵字第5300號、第
      5887號起訴書